【裁判字號】    98,裁,2998
【裁判日期】    981210
【裁判案由】    土地徵收
【裁判全文】
最  高  行  政  法  院  裁  定
                                      98年度裁字第2998號
抗  告  人  國立臺灣體育大學
代  表  人  甲○○
訴訟代理人  廖年盛  律師
上列抗告人因與相對人行政院間土地徵收事件，對於中華民國98
年5月21日臺北高等行政法院98年度訴字第271號裁定，提起抗告
，本院裁定如下︰
    主  文
抗告駁回。
抗告訴訟費用由抗告人負擔。
    理  由
一、按抗告法院認抗告為不合法或無理由者，應為駁回抗告之裁
    定。
二、本件原裁定以：相對人民國95年8月10日院授內地字第09501
    28108號函，旨在說明徵收處分因需用土地人未於公告期滿
    15日內將補償金額發放給土地所有權人，故相對人65年10月
    18日臺內地字第705554號函核准徵收坐落桃園縣龜山鄉○路
    ○段大埔小段31-2地號等6筆土地（下稱系爭土地）之處分
    失效。該函文僅在重申徵收已經失效，該徵收失效之法律效
    果並非因該函文而發生，該函文亦未創設或發生其他法律效
    力，參照本院92年度8月份庭長法官聯席會議決議並非行政
    處分，抗告人對之提起撤銷訴訟，顯非合法等語，而駁回抗
    告人在原審之訴。
三、抗告意旨略謂：依土地徵收條例施行細則第22條規定，土地
    徵收案是否失效，須待原核准機關另為核定之行為，作最後
    決定，則其核定應認屬對外發生法律效果之行政處分。本件
    相對人以95年8月10日院授內地字第0950128108號函核定系
    爭土地徵收案應於66年8月26日失其效力，桃園縣政府遂依
    據該核定函，囑託桃園地政事務所撤銷系爭土地之徵收登記
    ，回復原所有權人登記，致抗告人因而喪失對系爭土地之管
    理使用權利。則相對人上開核定函乃屬對具體事件所為之決
    定，並使抗告人之權利發生變動之法律效果，應屬行政處分
    。本院92年8月份庭長法官聯席會議之決議意旨，似有重新
    檢討之必要云云。
四、本院查：「按徵收土地應補償之地價及其他補償費，應於公
    告期滿後15日內發給之，為土地法第233條前段所規定。需
    用土地人不於公告完畢後15日內，將應補償地價及其他補償
    費額繳交主管地政機關發給完竣者，依照司法院院字第2704
    號解釋，其徵收土地核准案應從此失其效力，亦經司法院釋
    字第110號(二)解釋在案。又依民國89年2月2日制定公布之土
    地徵收條例第20條第3項前段規定：『需用土地人未於公告
    期滿15日內將應補償地價及其他補償費額繳交該管直轄市或
    縣（市）主管機關發給完竣者，該徵收案從此失其效力。』
    細繹上開『徵收土地核准案失效』之法律性質，類同附解除
    條件之行政行為，於該失效之基礎事實（需用土地人不於公
    告完畢後15日內，將應補償地價及其他補償費額繳交主管地
    政機關發給完竣）成就時，當然發生該徵收案從此失其效力
    之法律效果，從而原核准徵收機關所為函復不生徵收失效情
    事，僅屬說明徵收是否失效之意見而已，並非行政處分。」
    業經本院92年8月份庭長法官聯席會議決議在案。經查：本
    件抗告人係因不服相對人95年8月10日院授內地字第095012
    8108號：「主旨：有關教育部辦理中正運動公園工程，徵收
    陳環所有桃園縣龜山鄉○路○段大埔小段31-2地號等6筆土
    地，貴府（按，指桃園縣政府）未於公告期滿後15日內發放
    補償費，該等土地之徵收失其效力，請查照並轉告所有權人
    。說明：......依照行為時土地法第223條及司法院釋字第1
    10號解釋，該徵收案應於66年8月26日即失其效力，桃園縣
    政府所擬徵收失效之意見，同意照辦。」之函文，循序於原
    審提起撤銷訴訟一節，已經原裁定認定甚明，又此函之正本
    係發送桃園縣政府，副本則發送教育部及內政部地政司，亦
    有該函附訴願卷可按。足認此函僅是在說明系爭土地之徵收
    案，因未於公告期滿後15日內發放補償費，依照行為時土地
    法第223條及司法院釋字第110號解釋，已失其效力之意見，
    依上開本院決議，其並非行政處分。又相對人95年8月10日
    院授內地字第0950128108號函既非以土地徵收條例第20條第
    3項規定作為系爭土地徵收失效之法律依據，故抗告意旨援
    引土地徵收條例施行細則第22條：「（第1項）原土地所有
    權人依本條例第20條第3項規定主張直轄市或縣(市)主管機
    關未於規定期限內發給補償費致徵收失效，應向該管直轄市
    或縣(市)主管機關申請之。（第2項）該管直轄市或縣(市)
    主管機關應查明發給補償費之情形，研擬徵收是否失效之意
    見，報原核准徵收機關核定後，函復原土地所有權人。」之
    規定，主張相對人95年8月10日院授內地字第0950128108號
    函應屬行政處分云云，即無可採。另桃園縣政府是否因上述
    相對人函文而為其他行政行為，抗告人是否因此而權益受有
    損害，亦屬抗告人是否另行對之請求救濟之問題；而抗告人
    對系爭土地之徵收是否失效有爭議，亦得依行政訴訟法第6
    條規定提起確認法律關係存在或不存在訴訟為救濟（相對人
    於原審訴訟代理人曾於原審言詞辯論期日陳稱抗告人已另提
    確認訴訟），尚無從因此而謂相對人95年8月10日院授內地
    字第0950128108號函係屬行政處分。故原裁定以此函非行政
    處分，抗告人對之提起撤銷訴訟，於法不合，裁定駁回其訴
    ，核無違誤。抗告意旨再執其一己主觀見解為爭議，並無可
    採。從而本件抗告難認有理由，應予駁回。
五、據上論結，本件抗告為無理由。依行政訴訟法第104條、民
    事訴訟法第95條、第78條，裁定如主文。
中    華    民    國    98    年    12    月    10    日
                    最高行政法院第一庭
                        審判長法官  鄭  淑  貞
                              法官  鄭  忠  仁
                              法官  楊  惠  欽
                              法官  吳  東  都
                              法官  胡  方  新
以  上  正  本  證  明  與  原  本  無  異
中    華    民    國    98    年    12    月    11    日
                              書記官  張  雅  琴


司法院資訊處製作；財團法人民間司法改革基金會備份。
